臺灣高等法院臺南分院民事裁定　94年度抗字第85號
抗　告　人　乙○○○
　　　　　　　　　　　　號
相　對　人　甲○○
上列抗告人因與相對人間請求分割共有物聲請確定訴訟費用額事
件，對於中華民國93年7月30日臺灣嘉義地方法院93年度聲字第
593號裁定提起抗告，本院裁定如下：
      主　　文
抗告駁回。
抗告訴訟費用由抗告人負擔。
      理    由
一、原審法院裁定以：相對人即聲請人與抗告人間請求分割共有
    物事件，經原審法院92年度訴字第948號判決確定，其訴訟
    費用應由兩造負擔如該判決主文第5項所示由抗告人乙○○
    ○及同案被告涂羅美麗各負擔5分之2、相對人負擔20分之3
    、同案被告文榮負擔20分之1。經調卷審查後，抗告人應
    賠償相對人之訴訟費用額，依原裁定所附計算書確定為新台
    幣（下同）11,247元。
二、抗告意旨略以：依民事訴訟法第78條「訴訟費用，由敗訴之
    當事人負擔」及第80條「被告對於原告關於訴訟標的之主張
    逕行認諾，並能證明其無庸起訴者，訴訟費用，由原告負擔
    。」，因此相對人以「分割共有物」為訴訟標的，所提出之
    訴訟，實經抗告人於訴訟繫屬之時予以認諾（即抗告人亦同
    意分割），此有當時兩造出庭應訊筆錄可證，且揆諸民事訴
    訟法第81條「因左列行為所生之費用，法院得酌量情形，命
    勝訴之當事人負擔其全部或一部：一勝訴之行為，非為伸張
    或防衛權利所必要者。二敗訴人之行為，按當時之訴訟程序
    ，為伸張或防衛權利所必要者。」，今抗告人於訴訟繫屬於
    原審法院時以被告之身份出庭，其所為之法律行為非所謂「
    非為伸張或防衛權利所必要者」；反之相對人所提「分割共
    有物」之主張並未受抗告人之壓抑、束縛或侵害，按當時之
    訴訟程序實無伸張或防衛權利所必要云云，為此依法提起抗
    告。
三、按法院未於訴訟費用之裁判確定其費用額者，第一審受訴法
    院於該裁判有執行力後，應依聲請以裁定確定之，民事訴訟
    法第91條第1項定有明文。法院以裁判命負擔訴訟費用而未
    確定其數額者，已預先支出訴訟費用而有償還請求權之當事
    人，如欲請求他造或第三人給付應負擔之訴訟費用，必須先
    經法院以裁定確定訴訟費用額，始得據為執行名義，聲請對
    他造或第三人強制執行。又確定訴訟費用額係根據原訴訟之
    判決結果而以裁定為之，對於實體法上之爭議已無從審查。
    換言之，確定訴訟費用額之裁定程序，僅在補充命負擔訴訟
    費用之裁判，確定義務人賠償權利人之具體數額而已，其本
    身並非確定權利義務之程序，不得判斷其他實體上權利義務
    事項（參見楊建華先生著民事訴訟法問題研析第3冊第73、
    74頁）。
四、經查：兩造間分割共有物事件，經原審法院92年度訴字第
    948號判決准予分割，該判決主文第五項已載明訴訟費用應
    由抗告人乙○○○及第三人涂羅美麗各負擔5分之2、相對人
    負擔20分之3、第三人文榮負擔20分之1，有該案判決書附
    卷可按，則抗告人就第一審訴訟費用應負擔5分之2，應屬無
    誤。原審審核相對人提出之繳納第一審裁判費、鑑定費及規
    費收據之正本後，認本件訴訟費用詳如原裁定計算書所列共
    計28,118元，爰裁定應由抗告人負擔之訴訟費用額為11,247
    元，命抗告人自該裁定送達翌日起至清償日止，按週年利率
    百分之5計算之利息，經核並無違誤。是抗告人主張原審法
    院就分割共有物事件相對人所提出之訴訟，實經抗告人於訴
    訟繫屬之時予以認諾，且抗告人於訴訟繫屬於原審法院時以
    被告之身份出庭，其所為之法律行為非所謂「非為伸張或防
    衛權利所必要者」；反之相對人所提「分割共有物」之主張
    並未受抗告人之壓抑、束縛或侵害，按當時之訴訟程序實無
    伸張或防衛權利所必要，而認相對人實無庸起訴，訴訟費用
    應由相對人負擔等語，揆諸前揭說明，要非可採。抗告意旨
    徒執前詞指摘原裁定不當，求予廢棄，非有理由，應予駁回
    。
五、據上論結，本件抗告為無理由，依民事訴訟法第495條之1第
    1項、第449條第1項、第95條、第78條，裁定如主文。
中　　華　　民　　國　　94　　年　　2　　月　　23　　日
                  民事第四庭    審判長法　官　林金村
                                      法　官　胡景彬
                                      法　官　丁振昌
上為正本係照原本作成。
不得再抗告。
中　　華　　民　　國　　94　　年　　2　　月　　24　　日
                                      書記官  趙玲瓏
                                                K
